---
title: "Tarea 4"
author: 'Julio David Ruiz Mendoza'
date: 'Mayo 2021'
output:
  pdf_document: default
  html_document: default
subtitle: 'Representación y tabulación de datos'
editor_options:
  chunk_output_type: console
---

```{r setup, include=FALSE}
library( knitr )
knitr::opts_chunk$set(echo = TRUE, message = FALSE, error = FALSE, warning = FALSE)
```


Trabajamos con el conjunto de datos `mpg`, que se insrtala al instalar ggplot2


```{r}
library(ggplot2)
head( mpg )
```
\clearpage

1. Partiendo del gráfico siguiente, añade una curva que se ajuste a los datos. (Nota explora la función `stat_smooth()`)

```{r, message=FALSE}
ggplot( data = mpg, aes( x = displ, y = hwy ) ) +
    geom_point( aes( colour = drv ) ) 
```
\clearpage

Añado la curva
```{r, message=FALSE}
ggplot( data = mpg, aes( x = displ, y = hwy ) ) +
    geom_point( aes( colour = drv ) ) + stat_smooth()
```

\clearpage

2. Haz que también se dibuje una curva distinta para cada nivel de `drv`. Haz que no aparezca el intervalo de confianza (Sugerencia: explora el parametro `se` de `geom_smooth()`)

```{r, message=FALSE}
ggplot( data = mpg, aes( x = displ, y = hwy ) ) +
    geom_point( aes( colour = drv ) ) + geom_smooth( aes(color = drv), se=FALSE)
```

\clearpage

3. Trata de reproducir el siguiente gráfico

El código es:

```{r}
ggplot( data = mpg, aes( x = displ, y = hwy ) ) + geom_smooth( aes(linetype = drv), se=FALSE) +
    geom_point( aes( colour = drv ) ) 
```
\clearpage

4. Siempre es importante dejar traza de la sesión, lo hacemos con la función `sessionInfo()`

```{r}
sessionInfo()
```







