---
title: "Autoevaluación 3"
author: ''
output:
  pdf_document: default
  html_document: default
subtitle: '[0010] Representación y tabulación de datos'
editor_options:
  chunk_output_type: console
---

```{r setup, include=FALSE}
library( knitr )
knitr::opts_chunk$set(echo = TRUE)
```

Trabajamos con el conjunto de datos  `medicamentos.csv` , que puedes encontrar en <http://gauss.inf.um.es/datos/>

Lee el fichero de datos y asignarlo al objeto `df`.

```{r}
df <- read.table( "http://gauss.inf.um.es/datos/medicamentos.csv", 
                  header = TRUE,
                  sep = ";",
                  dec = ".",
                  stringsAsFactors = T )

str( df )
head( df ) 

library(ggplot2)
```

1. Crea un gráfico de dispersión de mes 1 frente al mes 2, y etiqueta los ejes y el gráfico.
2. Añade al gráfico de dispersión creado un agrupamiento según  `Sex`
3. Añade al gráfico de dispersión con el agrupamiento según  `sexo` otro agrupamiento por `Group`
4. Añade al gráfico de dispersión con el agrupamiento según  `sexo` otro agrupamiento por `Group`
5. Crea un gráfico de puntos de Mes1 frente a Grupo. Añade algo de ruido con el layer `geom_jitter()`
6. Colorea los puntos según Sexo
7. En lugar de puntos haz un boxplot para cada sexo y según Grupos
8. Siempre es importante dejar traza de la sesión, lo hacemos con la función `sessionInfo()`

```{r}
sessionInfo()
```


