---
title: "Tarea 1 - Trabajando con RStudio"
author: "Julio David Ruiz Mendoza"
date: "Mayo 2021"
output:
  pdf_document: default
  html_document:
    df_print: paged
---

```{r setup, include=FALSE}
knitr::opts_chunk$set(echo = TRUE)

library("tibble")
library("dplyr")

```


## Iris

1. Guarda los datos del objeto iris en un fichero de texto iris.csv.

```{r iris, echo=TRUE, warning=FALSE}

write.csv(iris, file = "iris.csv")

```



2. Abre el fichero iris.csv en el editor y modifícalo:

- Cambia el nombre de las variables traduciéndolas al castellano.

- Reduce el número de registros conservando diez por especie, es decir, seleccionado un total de 30 registros.

- Añade uno o varios comentarios donde especifiques, al menos, tu nombre y la fecha de edición del fichero. Luego guarda los cambios realizados.

```{r datos, echo=TRUE}

datos <- read.csv("iris.csv")
nombres <- c("# Julio David Ruiz Mendoza 06.05.2021", "Long.sepalo", "Ancho.sepalo",
             "Long.petalo", "Ancho.petalo", "Especies")
colnames(datos) <- nombres

datos$Especies <- as.factor(datos$Especies)
levels(datos$Especies) 
d1 <- sample_n(subset(datos,Especies=="setosa"), 10) 
d2 <- sample_n(subset(datos,Especies=="versicolor"), 10) 
d3 <- sample_n(subset(datos,Especies=="virginica"), 10) 
datos <- rbind(d1, d2, d3)

datos[1]=1:30
write.csv(datos, file = "iris.csv",row.names = FALSE)

```


3. Una vez realizadas las modificaciones pertinentes, carga los datos del fichero iris.csv y comprueba, cargando el fichero, que todo ha salido bien.

```{r ver_datos, echo=TRUE}
read.csv(file = "iris.csv")
```


## Tratamientos

```{r tratamientos, echo=TRUE}
#Construye una tabla de datos adecuada a la situación descrita y guárdala en el fichero
#tratamiento.csv


control <- c(4.17, 5.58, 5.18, 6.11, 4.5)
tratamiento1 <- c(4.81, 4.17, 4.41, 3.59, 5.87 )
tratamiento2 <- c(6.31, 5.12, 5.54, 5.5, 5.37 )

pesos <- c(control, tratamiento1, tratamiento2)
grupos <- c(rep("control", 5), rep("tratamiento1", 5), rep("tratamiento2",5))
tratamientos <- data.frame(grupos, pesos)


tratamientos
write.csv(tratamientos,"tratamiento.csv")

```

## Preguntas

1. ¿Cuántas variables de estudio estamos considerando?

    Podemos distinguir dos variables: grupos (con 3 niveles) y los pesos (númerico).

2. ¿Cuántos registros debe tener nuestra tabla de datos si cada planta solamente pertenece a un grupo?
     
    15 registros. 

3. ¿Existen variables cualitativas? ¿Cómo las codificamos?

    Sí. La variable grupos es `factor`

4. ¿Conveniente almacenar toda la información en la misma tabla?

    Sí, una vez tenemos la información la podemos manejar a nuestro antojo.


